臺灣桃園地方法院民事簡易判決
111年度壢簡字第505號
原      告  賴加晉  
被      告  桃竹房屋仲介有限公司

法定代理人  張棨雲  

被      告  吳金皊  


上列當事人間請求損害賠償等事件，於民國111年6月16日言詞辯
論終結，本院判決如下：
    主  文
原告之訴駁回。
訴訟費用由原告負擔。　　　　
    事實及理由
一、原告主張：原告前於民國110年7月29日經被告桃竹房屋仲介
    有限公司（下稱桃竹公司）聘僱人員即被告吳金皊仲介，以
    價金新臺幣（下同）760萬元買受門牌號碼為桃園市○○區○○○
    街00號11樓之建物（下分稱系爭契約、系爭房屋）。又被告
    吳金皊於系爭契約成立前，帶原告看屋時曾表示其為該棟14
    樓住戶，對此處屋況很了解，嗣原告再次看房時，亦曾詢問
    被告吳金皊及屋主關於系爭房屋所貼壁紙是否為掩蓋後方之
    滲漏水及壁癌情形，均經被告吳金皊及屋主否認。詎原告點
    交系爭房屋後，欲裝潢系爭房屋而撕開主臥室之壁紙及移動
    櫃子後，竟發現主臥室牆壁有嚴重滲漏水及壁癌等瑕疵（下
    稱系爭瑕疵）。是被告吳金皊明知系爭房屋所在大樓之多數
    住戶均有滲漏水情形，卻未據實告知原告，勾選系爭房屋屋
    況說明書時，亦僅依屋主所述，而未曾確認屋況，善盡其調
    查漏水情形之義務，致原告受有損害，原告據此向被告桃竹
    公司解除契約，被告桃竹公司受有原告給付之仲介費自無法
    律上之原因，而應負回復原狀之義務。為此，爰依民法第17
    9條、第182條第2項、第226條第1項、第256條、第259條第2
    款、第567條第1項、第571條、第224條、不動產經紀業管理
    條例第26條第2項規定提起本件訴訟，並以本件起訴狀送達
    作為解除原告與被告桃竹公司間居間契約之意思表示，請求
    被告桃竹公司返還2%仲介費152,000元，並請求被告連帶賠
    償原告額外支出系爭房屋修繕及裝潢費267,278元之損害等
    語。並聲明：（一）被告桃竹公司應給付原告152,000元，
    及自110年9月20日起至清償日止，按年息5%計算之利息。（
    二）被告應連帶給付原告267,278元，及自起訴狀繕本送達
    翌日起至清償日止，按年息5%計算之利息。
二、被告均答辯：原告曾向屋主詢問系爭房屋是否有漏水情形，
    經屋主表示並無漏水情形，原告對此並無異議，且被告吳金
    皊居住同棟14樓並未發生漏水現象，該棟住戶亦非全部均有
    發生漏水情形。而原告已看屋三次，並於清空屋況下亦看不
    出壁癌漏水現象，嗣原告整修系爭房屋，撕開壁紙，始發現
    漏水壁癌現象，被告知情時已協助原告處理此部分瑕疵，屋
    主並已支付原告20萬元之修復漏水費用，原告已無損害可言
    。且系爭瑕疵部分僅有浴室廁所、浴缸下沿兩側位置，漏水
    壁癌情形並不嚴重，原告請求修復之項目及金額顯不合理。
    是被告已善盡調查義務，而無可歸責被告之事由，原告主張
    解除契約，請求被告返還仲介費，並負損害賠償責任為無理
    由等語，以資抗辯。並聲明：原告之訴駁回。
三、原告經被告桃竹公司員工即被告吳金皊仲介，簽訂系爭契約
    ，並將系爭房屋所有權移轉登記於原告配偶即訴外人徐慈妏
    名下。嗣原告點交系爭房屋拆除壁紙，始發現系爭房屋有系
    爭瑕疵，且徐慈妏已將系爭房屋損害賠償請求權讓與原告等
    情，有系爭房屋建物登記謄本、不動產買賣契約書、系爭瑕
    疵照片、估價單、債權讓與證明書等件在卷可稽，且為兩造
    所不爭執，堪信為真實。又原告主張被告未善盡調查義務，
    亦未據實告知系爭瑕疵，致其簽訂系爭契約等語，為被告所
    否認，並以前揭情詞置辯，是本件爭點厥為：被告是否未盡
    調查義務，並據實告知系爭瑕疵，而應返還仲介報酬，並就
    系爭瑕疵負連帶損害賠償責任？茲論述如下：
（一）按當事人主張有利於己之事實者，就其事實有舉證之責任
      ，民事訴訟法第277條前段定有明文。民事訴訟如係由原
      告主張權利者，應先由原告負舉證之責，若原告先不能
      舉證，以證實自己主張之事實為真實，則被告就其抗辯事
      實即令不能舉證，或其所舉證據尚有疵累，亦應駁回原告
      之請求（最高法院100年度台上字第415號判決意旨參照）
      。第按居間人關於訂約事項，應就其所知，據實報告於各
      當事人。以居間為營業者，關於訂約事項及當事人之履行
      能力或訂立該約之能力，有調查之義務，民法第567條定
      有明文。次按經營仲介業務者經買賣或租賃雙方當事人之
      書面同意，得同時接受雙方之委託，並告知買受人或承租
      人依仲介專業應查知之不動產之瑕疵；經紀業因經紀人員
      執行仲介或代銷業務之故意或過失致交易當事人受損害者
      ，該經紀業應與經紀人員負連帶賠償責任，不動產經紀業
      管理條例第24條之2第4款、第26條第2項亦分別定有明文
      。又不動產仲介業者，針對其所為之仲介行為，既向消費
      者收取高額之佣金，應就其所從事之業務負善盡預見危險
      及調查之善良管理人注意義務，而善良管理人注意義務，
      係指依交易上一般觀念，認有相當知識經驗及誠意之人應
      盡之注意者而言（最高法院42年台上字第865號判例意旨
      參照），故如已施予必要注意，即難認有未盡善良管理人
      注意義務而生過失甚或故意之情形。
（二）原告固主張被告吳金皊為被告桃竹公司聘僱之仲介人員，
      且為系爭房屋同棟大樓住戶，明知該大樓許多住戶均有滲
      漏水情形，卻未善盡調查義務，亦未提醒原告並據實告知
      系爭房屋屋況，致原告受有修繕系爭瑕疵之損害等語，並
      據提出兩造間對話錄音檔為證。惟經本院對比原告提出之
      系爭瑕疵照片，被告提出之主臥室、次臥室、間隔櫃點交
      前，及主臥室點交後之照片（見本院卷第20至28頁、第53
      至54頁、第88頁），可見系爭房屋原有櫃體、裝飾壁紙，
      上開櫃體及壁紙未拆除前，系爭房屋屋況並無異常。復觀
      原告提出其與被告吳金皊，及修繕漏水師傅間之錄音檔案
      譯文略以：（原告）前面兩位來估價的師傅估完價後，我
      再去撕開其他處壁紙，發現那邊也全都是壁癌。……（被告
      吳金皊）因為今天我們群組也有人在問，大樓外牆要做防
      水，不然每間都是壁癌。管委會除了頂樓管委會負責，其
      他樓層滲水要住戶自己負責，那我們是不是整棟大家一起
      處理一起做，所以我才想請廖師傅來估估看。……（師傅）
      看這舊痕跡就知道，上面那邊，從牆壁一直滲到地下去。
      （被告吳金皊）我主臥這面牆沒有壁癌，但很好笑的是這
      一面牆有，但是我覺得這面有的是我老公女兒養的狗在牆
      壁大小便。……我們家是沒有漏水，我們家是貼壁紙。自立
      國宅那邊是有漏水。而錄音檔第1分36秒時，原告表示撕
      開後都是滿滿壁癌（見本院卷第30至32頁、第93頁反面）
      。益徵系爭瑕疵雖為系爭契約成立前即已存在，然因有櫃
      子及壁紙裝潢遮掩，難以一般肉眼檢查方式得知。
（三）參以系爭房屋現況說明書，屋主於是否有滲漏水情形一欄
      勾選否（見本院卷第17頁），且原告亦不爭執於簽訂系爭
      契約前，曾探看系爭房屋數次，均未發現滲漏水情形，衡
      情被告吳金皊並非工程專業，並已向屋主確認屋況，且無
      證據足證其已知悉系爭瑕疵之情，被告吳金皊亦不可能自
      行拆除壁紙裝潢及櫃體檢視牆面情形，復參酌原告已察看
      系爭房屋數次，亦無法發現系爭瑕疵情形，自應認系爭瑕
      疵並非一望即知，被告吳金皊又已向屋主確認屋況，並轉
      述原告，被告吳金皊自已盡調查及據實報告之義務。原告
      雖提出前開錄音檔譯文用以證明被告吳金皊為系爭房屋同
      棟住戶，就漏水情形知之甚明，卻未曾提醒原告，已違反
      其據實告知義務云云。衡諸常情，系爭房屋為近二十年之
      建物，被告吳金皊固可依其智識經驗推斷系爭房屋可能存
      在漏水情形，然每戶建物保存情形不同，各住戶是否有漏
      水情形不可一概而論，被告吳金皊自難以部分住戶有漏水
      情形，在無實據之狀況下，遽然推論系爭房屋確有漏水瑕
      疵，再者觀上開譯文，被告吳金皊表示其住處主臥牆沒有
      壁癌，家裡沒有漏水等語，可見被告吳金皊並無居所漏水
      之情，礙難認定被告吳金皊業已知悉系爭房屋有系爭瑕疵
      ，而未據實告知原告乙節，原告復未提出其他證據佐證被
      告確有故意或過失，未調查並告知系爭疵存在，從而，原
      告主張被告未盡其居間之注意義務，並據實告知系爭瑕疵
      ，而應連帶負損害賠償責任，洵屬無據。被告雖辯稱原告
      已與屋主就系爭瑕疵之損害賠償達成和解，惟被告無法證
      明原告前揭和解範圍究係清除白蟻之費用，抑或係系爭瑕
      疵修繕費用，且與本院認定被告是否違反居間義務無涉，
      本院自無庸再予審認，附此敘明。
（四）又因可歸責於債務人之事由，致給付不能者，債權人得請
      求賠償損害；債權人於有第226條之情形時，得解除其契
      約；居間人違反其對於委託人之義務，而為利於委託人之
      相對人之行為，或違反誠實及信用方法，由相對人收受利
      益者，不得向委託人請求報酬及償還費用，民法第226條
      第1項、第256條、第571條固有明文。惟被告已盡其善良
      管理人之注意義務，並據實告知原告系爭房屋屋況，業據
      本院認定如前，應堪認被告已依債之本旨盡其居間契約之
      義務，尚無給付不能或違反居間契約之情形，原告主張被
      告未盡居間義務而屬給付不能，因而解除系爭契約，並依
      不當得利、債務不履行、居間之法律關係，請求被告桃竹
      公司返還仲介報酬，自非可採。
四、綜上所述，原告請求被告桃竹公司返還原告仲介報酬152,00
    0元，並請求被告連帶給付原告修繕系爭瑕疵之損害賠償267
    ,278元，及法定遲延利息，均為無理由，應予駁回。
五、本件為判決之基礎已臻明確，兩造其餘主張、陳述並所提證
    據均與本件之結論無礙，爰不再一一論述。
六、訴訟費用負擔之依據：民事訴訟法第78條。
中　　華　　民　　國　　111 　年　　 7 　　月　　28　日
                  中壢簡易庭      法  官  江碧珊

中　　華　　民　　國　　111 　年　　 7 　　月　　28　日
                                  書記官  張育誠